臺灣臺北地方法院刑事判決
110年度訴字第810號
公  訴  人  臺灣臺北地方檢察署檢察官
被      告  施雅旻





公設辯護人  沈芳萍  
上列被告因毒品危害防制條例案件，經檢察官提起公訴（110年
度偵字第10621號），本院判決如下：
    主  文
施雅旻犯販賣第三級毒品未遂罪，處有期徒刑壹年拾月。緩刑伍
年，緩刑期間付保護管束，並應於本判決確定之日起貳年內，向
指定之政府機關、政府機構、行政法人、社區或其他符合公益目
的之機構或團體，提供壹佰參拾小時之義務勞務。扣案如附表編
號1至4號所示之物，均沒收。
    事  實
一、施雅旻應知4-甲基甲基卡西酮(4-Methylmethcathinone、Me
    phedrone、4-MMC)係毒品危害防制條例第2條第2項第3款所
    列管之第三級毒品，不得非法販賣，竟意圖營利，基於販賣
    第三級毒品之犯意，於民國110年3月31日凌晨1時許，登入
    社群網路行動應用程式BAND群組「執飲料煙通通有」，使用
    帳號暱稱「執想與你」刊登「大台北(100分符號)超優質甜(
    糖果符號)還有濃厚(咖啡符號)需要的私我喔~＃執」等暗示
    販賣毒品之文字訊息，嗣警執行網路巡邏發現上情，遂於同日
    凌晨1時27至55分許，喬裝買家先後以BAND、即時通訊行動
    應用程式WeChat(微信)與之洽談交易種類、單價、取貨付款
    方式等細節，最終議定以新臺幣(下同)5,000元交易含有前
    揭第三級毒品成分之即溶包(下稱毒品即溶包)15包。其後雙
    方於當晚7時30分許，抵達相約之臺北市中正區重慶南路1段
    5巷內見面，再由施雅旻引領至同巷道4號毒品置放處驗貨並
    收取價金，待其準備離去之際，為警表明身分當場逮捕而未
    遂，並扣得如附表所示之物而查獲。
二、案經桃園市政府警察局大園分局報告臺灣臺北地方檢察署檢
    察官偵查起訴。
    理  由
壹、證據能力之說明
一、本判決所引用被告施雅旻以外之人於審判外之陳述，檢察官
    、被告及辯護人於本院審理時對於證據能力均不爭執，迄言
    詞辯論終結前亦未聲明異議，本院審酌上開證據資料作成時
    之情況，尚無違法不當及證明力明顯過低之瑕疵，而認為以
    之作為證據應屬適當，依刑事訴訟法第159條之5規定，均有
    證據能力。
二、本判決所引用之卷內其餘所有卷證資料，並無證據證明係公
    務員違背法定程序所取得，檢察官、被告及辯護人於審判程
    序中復未於言詞辯論終結前表示異議，亦均有證據能力。
貳、實體方面
一、上開犯罪事實，訊據被告於偵查中及本院審理中均坦承不諱
    (見偵卷第21至32頁、第107 至116 頁、第119至121 頁；本
    院卷第81至86頁、第104至105頁)，復有對證人即員警黎競
    中於偵訊時之證述、110 年3 月31日員警職務報告(見偵卷
    第147 至149 頁、第43至44頁）、被告與證人間以BAND、We
    Chat通訊紀錄翻拍照片16張、員警所製作微信通訊軟體語音
    譯文（見偵卷第65至73頁、第87頁 ）、刑案查獲現場照片4
    張（見偵卷第73至75頁）、扣案證物照片22張（見偵卷第76
    至86頁）、桃園市政府警察局大園分局查獲毒品危害防制條
    例案「毒品」初步鑑驗報告單（見偵卷第57、59頁）、臺北
    榮民總醫院毒品成分鑑定書( 一) 、( 二) （見偵卷第155 
    至161 頁）、搜索、扣押筆錄、扣押物品目錄表（見偵卷第
    45至49頁）、贓物認領保管單（見偵卷第53頁）附卷可考，
    並有扣案如附表1至4所示之物可憑，足認被告之任意性自白
    與事實相符，洵值採信。
二、按販賣毒品，係指行為人基於營利之目的，而販入或賣出毒
    品而言。販賣毒品者，其主觀上須有營利之意圖，且客觀上
    有販賣之行為，即足構成，至於實際上是否已經獲利，則非
    所問。即於有償讓與他人之初，係基於營利之意思，並著手
    實施，而因故無法高於購入之原價出售，最後不得不以原價
    或低於原價讓與他人時，仍屬販賣行為。必也始終無營利之
    意思，縱以原價或低於原價有償讓與他人，方難謂為販賣行
    為，而僅得以轉讓罪論處（最高法院93年度台上字第1651號
    判決要旨參照）。又販賣毒品係違法行為，非可公然為之，
    且有其獨特之販售通路及管道，復無公定價格，容易增減分
    裝份量，而每次買賣之價量，可能隨時依雙方關係深淺、資
    力、需求量及對行情之認知、毒品純度、來源是否充裕、查
    緝鬆嚴、購買者被查獲時供述購買對象之可能風險評估等，
    而異其標準，非可一概而論。而近年來政府為杜絕毒品之氾
    濫，對於查緝施用及販賣毒品之工作，無不嚴加執行，販賣
    毒品又係重罪，依一般經驗法則，販賣毒品者鋌而走險，苟
    非意在營利，所為何來？販賣者從各種「價差」或「量差」
    或係「純度」謀取利潤方式，或有差異，然其所圖利益之非
    法販賣行為目的，則屬相同，並無二致；衡諸毒品取得不易
    ，量微價高，依一般社會通念以觀，凡為販賣之不法勾當者
    ，倘非以牟利為其主要誘因及目的，應無甘冒被查緝法辦重
    刑之危險，平白無端義務為該買賣之工作，是其販入之價格
    必較售出之價格低廉，而有從中賺取買賣差價牟利之意圖及
    事實，應屬符合論理法則且不違背社會通常經驗之合理判斷
    。經查，被告上開毒品交易之行為，已約定價款5,000元販
    賣15包之第三級毒品4-甲基甲基卡西酮，核屬有償交易行為
    ，且倘非有利可圖，被告自無平白甘冒觸犯重罪之風險赴約
    交付毒品之理，足見被告主觀上係基於營利之意圖而為販賣
    第三級毒品之行為至明。故本件被告犯行事證明確已堪認定
    ，應予依法論科。
三、法律適用:
　㈠又按「誘捕偵查」在實務運作上一般區分為兩種類型，即「
    創造犯意型之誘捕偵查」與「提供機會型之誘捕偵查」；前
    者，亦稱「陷害教唆」，指該行為人原不具犯罪之故意，純
    因司法警察之設計教唆，始萌生犯意，進而實施犯罪構成要
    件之行為者。「陷害教唆」係司法警察以引誘或教唆犯罪之
    不正當手段，使原無犯罪故意之人因而萌生犯意而實施犯罪
    行為，再進而蒐集其犯罪之證據而予以逮捕偵辦；縱其目的
    係在於查緝犯罪，但其手段顯然違反憲法對於基本人權之保
    障，且已逾越偵查犯罪之必要程度，對於公共利益之維護並
    無意義，向為法所不許。後者，係指行為人原本即有犯罪之
    意思，偵查人員僅係提供機會讓其犯罪，於其犯罪時予以逮
    捕而言，亦稱為「釣魚偵查」，因行為人本即有犯罪之故意
    ，雖與該行為人交涉之偵查機關所屬人員或其合作者，實際
    上並無使犯罪完成之真意，但該行為人應成立未遂犯（最高
    法院110年度台上字第5054號判決意旨參照）。經查，被告
    固有透過通訊軟體兜售第三級毒品；然嗣因員警喬裝成買家
    與被告接洽、交易而未能完成犯罪，自僅能論以未遂犯。是
    核被告所為，係犯毒品危害防制條例第4條第6項、第3項之
    販賣第三級毒品未遂罪。被告為本案販賣第三級毒品未遂之
    行為前，意圖販賣而持有第三級毒品之低度行為，為其販賣
    第三級毒品未遂之高度行為所吸收，爰不另論罪。
  ㈡刑之減輕：
  1.被告已著手於販賣第三級毒品行為之實行，然因喬裝為買家
    之員警並無實際購入之真意而不遂，為未遂犯，爰依刑法第
    25條第2項之規定，按既遂犯之刑度減輕其刑。
  2.被告就如事實欄所示之罪，於偵查及審理中均坦承有販賣第
    三級毒品之未遂犯行，自應依毒品危害防制條例第17條第2
    項規定減輕其刑。被告本案犯行有前揭減輕事由，應依法遞
    減之。　
  3.按刑法第59條規定犯罪之情狀顯可憫恕，認科以最低度刑仍
    嫌過重者，得酌量減輕其刑，此雖為法院依法得行使裁量之
    事項，然非漫無限制，必須犯罪另有特殊之原因、環境與情
    狀，在客觀上足以引起一般之同情，認為即予宣告法定最低
    度刑期，猶嫌過重者，始有其適用。是以，為此項裁量減輕
    其刑時，必須就被告全部犯罪情狀予以審酌，在客觀上是否
    有足以引起社會上一般人之同情，而可憫恕之情形，始謂適
    法（最高法院88年度台上字第6683號判決意旨可參）。經查
    ，被告本案販賣第三級毒品未遂犯行，經依刑法第25條第2
    項、毒品危害防制條例第17條第2項規定遞減其刑後，法定
    最低度刑為有期徒刑1年9月，依被告行為之罪責程度，尚無
    量處最低度刑仍嫌過重，而足以引起社會一般人同情之情形
    ，不另依刑法第59條酌減其刑，附此敘明。
四、量刑審酌
　㈠爰以行為人之責任為基礎，審酌被告明知毒品對社會秩序有
    不良影響，極易滋生其他犯罪，除自己沾染毒品惡習外，竟
    無視於國家防制毒品危害之禁令，欲藉販售毒品牟利，幸因
    員警及時查獲而未遂，所為實已助長毒品氾濫，戕害國民身
    心健康，實應非難；兼衡被告犯後終能坦承犯行、正視己過
    之態度，與犯罪之動機、目的、手段，另自陳之智識程度、
    家庭生活狀況（見本院卷第106頁）等一切情狀，量處如主
    文所示之刑，以資懲儆。
  ㈡又被告未曾因故意犯罪受有期徒刑以上刑之宣告，此有臺灣
    高等法院被告前案紀錄表在卷可參(見本院卷第13至14頁)。
    其犯後已坦承犯行，且經此偵、審程序及科刑宣告之教訓後
    ，當能知所警惕，本院認被告宣告之刑均以暫不執行為適當
    ，爰依刑法第74條第1項第1款之規定，併諭知緩刑5年。復
    為使被告謹記教訓，提昇其法治觀念，避免再罹刑章，再衡
    酌被告之生活、工作環境、犯罪之危害性、犯後態度、刑法
    目的及比例原則後，並依第74條第2項第5款之規定，諭知被
    告應於2年內向檢察官指定之政府機關、政府機構、行政法
    人、社區或其他符合公益目的之機構或團體提供義務勞務如
    主文所示之時數，且依刑法第93條第1項第2款之規定，諭知
    緩刑期內付保護管束，俾觀護人得觀其表現及暫不執行刑罰
    之成效，惕勵自新。若被告違反上開提供義務勞務之情節重
    大者，依法得撤銷其緩刑宣告，一併指明。　
五、沒收部分：
　㈠扣案之如附表編號1至3號所示之物，均係查獲之毒品，且經
    鑑驗之結果含有第三級毒品4-甲基甲基卡西酮之成分，有臺
    北榮民總醫院毒品成分鑑定書㈠、㈡可佐（見偵卷第155至161
    頁）；是該等扣案物既係毒品危害防制條例第2條第2項第3
    款所定之第三級毒品，即屬不受法律保護之違禁物，均應依
    刑法第38條第1項規定，不問屬於犯罪行為人與否，宣告沒
    收之。至於已鑑驗耗損之毒品，既已因鑑驗用罄而滅失，自
    毋庸再予宣告沒收。
　㈡另按犯毒品危害防制條例第4 條至第9 條、第12條、第13條
    或第14條第1 項、第2 項之罪者，其供犯罪所用之物，不問
    屬於犯罪行為人與否，均沒收之，毒品危害防制條例第19條
    第1 項亦有明定。扣案之銀色行動電話1支如附表編號4號所
    示，屬供被告本件販賣第三級毒品犯罪所用之物，為被告自
    承在卷(見本院卷第85頁)，故不問屬於犯人與否，均應依毒
    品危害防制條例第19條第1項規定宣告沒收之。至扣案如附
    表編號5號所示之行動電話1支，因被告陳稱其非供本件犯罪
    所用之物，且亦無其他證據證明其為被告供本件犯罪所用之
    物，爰不宣告沒收，附此敘明。
據上論斷，應依刑事訴訟法第299條第1項前段，判決如主文。
本案經檢察官游忠霖提起公訴，檢察官林秀濤到庭執行職務。
中　　華　　民　　國　　111 　年　　5 　　月　　4 　　日
　　　　　　　　　刑事第八庭    審判長法　官　 解怡蕙
　　　　　　　　　                    法  官   楊世賢
　　　　　　　　　                    法  官   許凱傑
上正本證明與原本無異。
如不服本判決應於收受送達後20日內向本院提出上訴書狀，並應
敘述具體理由；其未敘述上訴理由者，應於上訴期間屆滿後20日
內向本院補提理由書（均須按他造當事人之人數附繕本）「切勿
逕送上級法院」。因疫情而遲誤不變期間，得向法院聲請回復原
狀。
                                      書記官   許翠燕
中　　華　　民　　國　　111 　年　　5 　　月　　4 　　日

附錄本判決論罪科刑法條全文：
《毒品危害防制條例第4條》
製造、運輸、販賣第一級毒品者，處死刑或無期徒刑；處無期徒
刑者，得併科新臺幣3千萬元以下罰金。
製造、運輸、販賣第二級毒品者，處無期徒刑或10年以上有期徒
刑，得併科新臺幣1千5百萬元以下罰金。
製造、運輸、販賣第三級毒品者，處7年以上有期徒刑，得併科
新臺幣1千萬元以下罰金。
製造、運輸、販賣第四級毒品者，處5年以上12年以下有期徒刑
，得併科新臺幣5百萬元以下罰金。
製造、運輸、販賣專供製造或施用毒品之器具者，處1年以上7年
以下有期徒刑，得併科新臺幣1百50萬元以下罰金。
前五項之未遂犯罰之。
附表：
編號 扣案物品名稱 數量及重量 成分 備註 1 蠟筆小新戴N95字樣口罩圖案藍色包裝袋（內含莓紅色粉末摻雜淺黃色顆粒） 5包（總毛重26.4997公克、總淨重21.4143公克、取樣0.5622公克、驗餘淨重20.8521公克、純度：4.34％、純質淨重：0.9294公克） 檢出第三級毒品4-甲基甲基卡西酮(4-methylmethcathinone、Mephedrone、4-MMC)成分 臺北榮民總醫院110年5月19日北榮毒鑑字第C0000000、C0000000-Q號毒品成分鑑定書㈠、㈡（110偵10621卷第155至161頁） 2 黑色小惡魔DIABLO字樣彩色放射狀直線條黑色包裝袋（內含淺黃色粉末） 3包（總毛重13.7167公克、總淨重12.0471公克、取樣0.4392公克、驗餘淨重11.6079公克、純度：4.78％、純質淨重：0.5759公克） 檢出第三級毒品4-甲基甲基卡西酮(4-methylmethcathinone、Mephedrone、4-MMC)成分 臺北榮民總醫院110年5月19日北榮毒鑑字第C0000000、C0000000-Q號毒品成分鑑定書㈠、㈡（110偵10621卷第155至161頁） 3 黑色小惡魔DIABLO字樣彩色放射狀直線條黑色包裝袋（內含淺紫紅色粉末） 7包（總毛重41.2171公克、總淨重33.9822公克、取樣1.0553公克、驗餘淨重32.9269公克、純度：5.35％、純質淨重：1.8180公克） 檢出第三級毒品4-甲基甲基卡西酮(4-methylmethcathinone、Mephedrone、4-MMC)成分 臺北榮民總醫院110年5月19日北榮毒鑑字第C0000000、C0000000-Q號毒品成分鑑定書㈠、㈡（110偵10621卷第155至161頁） 4 SUGAR 銀色手機（含門號0000000000號SIM卡） 1支  IMEI 1：000000000000000、IMEI 2：000000000000000 5 SAMSUNG 金色手機（含門號0000000000號SIM卡） 1支  IMEI：000000000000000